【裁判字號】    90,上訴,3040
【裁判日期】    901225
【裁判案由】    違反廢棄物清理法
【裁判全文】
臺灣高等法院刑事判決                            九十年度上訴字第三四號
    上  訴  人
    即  被  告  乙○○
    選任辯護人  陳建昌
右上訴人因違反廢棄物清理法案件，不服臺灣桃園地方法院九十年度訴字第八四三號
，中華民國九十年六月二十八日第一審判決（起訴案號：臺灣基隆地方法院檢察署八
十九年度偵字第一九二七號）提起上訴，本院判決如左：
  主  文
原判決撤銷。
乙○○無罪。
  理  由
一、公訴意旨略以：乙○○明知座落在桃園縣大園鄉南港村十鄰之亞太航空城預定地
    及楊梅鎮社子溪係屬公有土地, 且其未經依廢棄物處理法第二十條之規定，向廢
    棄物貯存、清除及處理之地方主管機關申請核發廢棄物處理之許可證，竟分別於
    八十九年十二月十四日十四時三十分及九十年二月七日十三時十分許，駕駛車牌
    號碼為ＨＪ－０九三及ＮＭ－五六二號之大貨車，載運建築廢棄物，任意將之棄
    置在上二址，為警當場查獲，因認被告涉犯廢棄物處理法第二十二條第二項第一
    款之罪嫌云云。
二、按犯罪事實，應依證據認定之，無證據不得推定其犯罪事實﹔又不能證明被告犯
    罪者，應諭知無罪之判決，刑事訴訟法第一百五十四條、第三百零一條第一項分
    別定有明文。又刑事訴訟法上所謂認定犯罪事實之證據，係指足以認定被告確有
    犯罪行為之積極證據而言，該項證據自須適合於被告犯罪事實之認定，始得採為
    斷罪資料。如未能發現相當證據，或證據不足以證明，自不能以推測或擬制之方
    法，以為裁判之基礎。此分別有最高法院二十九年上字第三一０五號、四十年台
    上字第八六號、七十六年台上字第四九八六號判例可資參照。
三、公訴人認被告乙○○涉有前揭被訴之違反廢棄物清理法第二十二條第二項第一款
    犯行，無非係以被告業已坦承不諱，並有公害污染會勘記錄、移案機關自行保管
    贓證物品清單各一紙、現場照片十四張、桃園縣環境保護局執行廢棄物清理法查
    核工作記錄表、桃園縣楊梅鎮違反廢棄物清理法告發單、處分通知單各一紙資為
    論據。訊據被告乙○○固供承駕駛前揭大貨車，於前揭時、地傾倒建築廢棄物，
    嗣為桃園縣大園鄉公所清潔隊人員會同桃園縣警察局大園分局查獲及遭楊梅分局
    查獲等情屬實在卷，惟堅決否認有何犯罪行為，辯稱：
    (１)桃園縣新屋鄉清華村十五鄰三十一號之房地是我母親所有，是合法建築，是
        一層土造的瓦房，約有三十幾坪，因賀伯颱風來吹倒了。是我自己拆的。（
        見本院九十年十月九日訊問筆錄第四、五頁）桃園縣大園鄉亞太航空城預定
        （地）是一片廢墟，有很多人在在那邊倒東西，我也不知道是什麼預定地。
        （本院九十年十月九日訊問筆錄第六頁）
    (２)我的廢棄物的確是從舊房子拆下來的，我的房子很舊了，有四、五十年了（
        見本院九十年十二月十一日審理筆錄第五頁）
    (３)這邊也不能倒，那邊也不能倒，政府也沒有規定哪一個地方可以倒，而一般
        清潔公司也不願意載這些東西。（本院九十年十月九日訊問筆錄第七頁）
    (４)我所載的廢棄物全部都是由上開房地所拆下的，因我載去大園鄉那裡被清潔
        隊罰錢，限期我載走，我才從大園載回清華村三十一號處，因鄰居哇哇叫，
        我才又把這些東西載到楊梅社子溪慈恩橋下去（本院九十年十月九日訊問筆
        錄第七頁）
    (５)系爭垃圾我已經花了約四萬元請人家載走，我已經全部清走了，我也被罰了
        二次共六萬元的罰款。（見本院九十年十二月十一日審理筆錄第六頁）等語
        。
四、按廢棄物清理法第二十二條第二項第一款係規定：任意棄置有害事業廢棄物者，
    處一年以上五年以下有期徒刑，得併科一百萬元以下罰金。其犯罪構成要件係以
    任意棄置有害事業廢棄物者為處罰對象。查被告乙○○所傾倒之廢棄物係拆房子
    所產生之石膏板、板模碎片、木頭、塑膠袋、廢土等物品屬「一般廢棄物」，亦
    據查獲本件被告傾倒廢棄物之桃園縣大園鄉公所清潔隊所屬衛生稽查員甲○○到
    庭結證稱：(１)以現場的磚頭看是從舊房子拆下的，那裡有很多人倒廢棄物。
    (２)本件被告行為只單純觸犯行政罰。(３)由被告車子的登記資料看，該車是用
    來載運砂石的，我當時也是認定他的車子並不是用來載運廢棄物的（見本院九十
    年十二月四日訊問筆錄）。是故被告縱有違反清理一般廢棄物之規定，充其量僅
    屬行政罰之範疇，核與廢棄物清理法第二十二條第二項第一款之罪不該當，而不
    能遽以刑責相繩。此外，本院亦查無其他任何積極證據足認被告有何公訴人所指
    之犯行，即應為無罪之諭知，原判決未予詳察，遽為被告有罪之認定，容有未洽
    ，被告執此提起上訴，為有理由，應由本院將原判決撤銷改判，並為被告無罪之
    諭知。
據上論斷，應依刑事訴訟法第三百六十九條第一項前段、第三百六十四條、第三百零
一條第一項，判決如主文。
本案經檢察官郭弘佑到庭執行職務。
中     華     民     國     九十     年     十二     月     二十五     日
                              台灣高等法院刑事第十一庭
                                  審判長法  官  楊  照  男
                                        法  官  王  詠  寰
                                        法  官  陳  炳  彰
右正本證明與原本無異。
如不服本判決應於收受送達後十日內向本院提出上訴書狀，其未敘述上訴之理由者並
得於提起上訴後十日內向本院補提理由書（均須按他造當事人之人數附繕本）。
                                        書記官  賴  淑  真
中      華      民      國    九十      年     十二     月     二十七   日


司法院資訊處製作；財團法人民間司法改革基金會備份。
